臺灣高等法院刑事判決　　　　　　 100年度上更(一)字第23號
上　訴　人　臺灣士林地方法院檢察署檢察官
上　訴　人
即　被　告　羅仕旺
選任辯護人　陳德峰律師
　　　　　　林于椿律師
上　訴　人
即　被　告　湯銘發
指定辯護人　義務辯護律師姜至軒律師
上列上訴人因被告擄人勒贖等案件，不服臺灣士林地方法院96年
度重訴字第20號，中華民國97年4月25日第一審判決（起訴案號
：臺灣士林地方法院檢察署95年度少連偵字第23號），提起上訴
後，經最高法院發回更審，本院判決如下：
    主  文
原判決關於羅仕旺、湯銘發部分撤銷。
羅仕旺共同犯強盜得利罪，處有期徒刑柒年貳月。扣案如附表所
示之物沒收。
湯銘發共同犯強盜得利罪，累犯，處有期徒刑柒年。扣案如附表
所示之物沒收。
    事  實
一、湯銘發前有違反肅清煙毒條例、毒品危害防制條例等案件，
    其中違反毒品危害防制條例案件，經臺灣新竹地方法院以91
    年度訴字第350號判處有期徒刑1年2月，經本院以92年度上
    訴字第1221號上訴駁回，再經最高法院以92年度臺上字第63
    96號上訴駁回確定，於民國94年8月19日縮刑期滿執行完畢
    。羅仕旺係址設臺北市大同區○○○路○段68號4樓中華民國
    藥物成癮防治協會（下稱藥癮防治協會）理事長，林志晴因
    透過湯銘發之介紹，於95年3月間至藥癮防治協會擔任秘書
    長。羅仕旺於林志晴任職期間，獲悉林志晴及其家族資力頗
    豐，遂於同年4月間邀林志晴投資經營慶聲診所，嗣林志晴
    認藥癮防治協會與其認知不同，亦不願投資慶聲診所，為恐
    羅仕旺糾纏，遂未再至藥癮防治協會上班，並杜絕與羅仕旺
    聯繫，羅仕旺因林志晴避不見面，遂委請湯銘發帶林志晴至
    藥癮防治協會。湯銘發乃於95年7月8日下午2、3時許聯絡林
    志晴，佯稱欲以亞曼尼牌之西裝抵償其積欠林志晴之債務新
    臺幣（下同）3萬餘元，林志晴信以為真，即與湯銘發相約
    當晚7時許，在臺北市大同區○○○路與昌吉街交岔路口碰
    面，湯銘發旋至藥癮防治協會告知羅仕旺，適陳祈榮、陳誌
    祥、楊雨軒（以上3人均成年人，渠等被訴成年人故意與少
    年共犯剝奪他人行動自由罪部分，業經本院以97年度上訴字
    第2795號分別判決有罪確定在案，其中陳祈榮判處有期徒刑
    1年，減為有期徒刑6月；陳誌祥判處有期徒刑10月，減為有
    期徒刑5月；楊雨軒判處有期徒刑10月，減為有期徒刑5月，
    緩刑3年）及應楊雨軒之邀至藥癮防治協會當義工之少年林
    ○勳、吳○霖（分別為79年4月及78年12月生，其等真實姓
    名年籍均詳卷，皆另由原審少年法庭審理）亦在藥癮防治協
    會。在湯銘發出發前後，羅仕旺即指示陳祈榮駕駛車牌號碼
    U4-9967號白色自用小客車搭載陳誌祥、吳○霖一同前往上
    開路口接湯銘發及林志晴，並表示林志晴到藥癮防治協會後
    ，倘羅仕旺有做動作，即動手毆打林志晴。一群人在抵達上
    開路口後，陳祈榮、陳誌祥、吳○霖即下車在附近之便利商
    店等候，林志晴與其女友馬芝琳抵達後，湯銘發訛以要帶林
    志晴去挑西裝，馬芝琳表示有意同往，但為湯銘發拒絕，林
    志晴遂要馬芝琳在附近等候，並表示其挑完西裝旋即返回。
    湯銘發乃先進入該車坐在後座左側，林志晴亦進入該車後座
    ，馬芝琳即轉身離開，而陳祈榮等3人待林志晴坐定後隨即
    上車，由陳祈榮擔任駕駛，陳誌祥坐在副駕駛座，吳○霖則
    坐在林志晴右邊，迨陳祈榮將車駛至藥癮防治協會樓下後，
    林志晴即隨同湯銘發等4人登上4樓進入藥癮防治協會羅仕旺
    之辦公室內。羅仕旺、湯銘發、陳祈榮、陳誌祥、楊雨軒、
    吳○霖等人待林志晴入內後，竟圍在羅仕旺辦公室內，不讓
    林志晴離去，羅仕旺先質問林志晴為何久不聯繫，並推由湯
    銘發搜索林志晴身體後，取得林志晴之國民身分證1張、手
    機1支，妨害林志晴行使權利，羅仕旺續質問林志晴家人及
    女友姓名、所在，及家中財務狀況，因林志晴未據實回答，
    羅仕旺憤而以飲料丟擲林志晴，示意湯銘發等人毆打林志晴
    ，遂由陳祈榮先動手毆打林志晴，湯銘發、陳誌祥、楊雨軒
    及吳○霖隨之亦對林志晴拳打腳踢（所涉傷害部分均未據告
    訴），嗣因羅仕旺欲續行質問林志晴而暫罷手，羅仕旺並對
    林志晴恫稱對其問話不回答，或答案未讓其滿意，均會遭受
    毒打等語。羅仕旺、湯銘發均明知林志晴無意投資慶聲診所
    ，仍共同基於意圖為自己不法所有之犯意聯絡，要林志晴在
    羅仕旺擬妥之投資合約協議書上簽名，並在羅仕旺提出之本
    票上簽名，以簽發與該投資合約協議書上所載應出資金額相
    同之本票，經林志晴拒絕，湯銘發即稱：「就是要拗你，你
    還看不懂？」並偕同不知林志晴無意投資而無不法所有意圖
    之陳祈榮、陳誌祥、楊雨軒、吳○霖等人接續對林志晴拳打
    腳踢（所涉傷害部分均未據告訴），羅仕旺並恫嚇稱：「如
    不簽要準備毒針，若注射毒品過量造成林志晴死亡，伊有醫
    院，可請醫師開死亡證明，伊有合法之殺人執照」等語，致
    使林志晴心生畏懼，以此強暴、脅迫手段，至使林志晴不能
    抗拒，而在羅仕旺所擬具，簽約日為95年4月30日，內容為
    林志晴願與藥癮防治協會理事長共同經營慶聲診所，林志晴
    同意於95年6月30日投資2,450萬元，如有違約願負一切刑、
    民事責任之投資合約協議書上簽名捺指印後，又在羅仕旺提
    供之3張空白本票，依羅仕旺之指示簽發發票日均為95年4月
    30日，到期日先後為95年5月15日、95年6月15日、95年6月
    30日，金額分別為1千萬元、1千萬元、450萬元之本票各1紙
    ，再由羅仕旺、湯銘發收執。羅仕旺、湯銘發為能確實從林
    志晴處取得2, 450萬元，遂一再質問林志晴之父母、弟弟、
    妹妹、女友馬芝琳之姓名、上班地點及住處、林志晴家族轉
    投資之補習班、醫院住址、電話、代表人、分支機構及所佔
    之股份，股份換算之現金，並恫稱：「如果說謊，就一頓毒
    打，不要害死你父母兄弟姊妹」等語，陳祈榮亦持羅仕旺所
    有，置於藥癮防治協會之白鐵管1支，對林志晴恐嚇稱：「
    不說實話，要以鐵棍毆打」等語，林志晴無奈遂在羅仕旺提
    供之藥癮防治協會用箋及空白紙上寫下羅仕旺要求之上開事
    項，並畫出馬芝琳及其弟上班地點、住家之地圖之無義務之
    事後，湯銘發為確認真偽，即撥打林志晴所寫之補習班電話
    ，但接聽電話人員稱不認識林志晴，林志晴又遭湯銘發毆打
    ，羅仕旺為恐林志晴不兌現本票，並對林志晴恫稱：「3天
    內拿不到錢，就準備在山上被活埋」等語。另羅仕旺、湯銘
    發為知悉林志晴可找何人借款，並命林○勳抄寫湯銘發自林
    志晴身上搜得之行動電話所儲存之電話號碼。嗣林志晴之女
    友馬芝琳因見林志晴一直未與其聯絡，遂撥打林志晴之行動
    電話，惟均無人接聽，在馬芝琳持續撥打後，終由湯銘發接
    聽，假稱林志晴在地下室挑衣服，不方便接電話云云，馬芝
    琳心認有異，繼續撥打電話給林志晴，但林志晴均未接聽，
    湯銘發為確認是馬芝琳來電，遂將林志晴所述馬芝琳之聯絡
    電話抄在藥癮防治協會信箋上，之後馬芝琳與林志晴通上電
    話，林志晴於電話中說「1馬芝琳你帶一些錢和卡過來」，
    因先前林志晴曾遭綁架，遂與馬芝琳約定以「『1』及叫馬
    芝琳全名」，表示為其遇到警急狀況，要馬芝琳立即報警之
    暗號，故馬芝琳聽到林志晴說「1」及叫其全名後即報警，
    湯銘發因認林志晴與馬芝琳說話之內容怪異，遂掌摑林志晴
    一耳光，林志晴與馬芝琳通話後，知馬芝琳會報警，為拖延
    時間等警察到場，遂對羅仕旺佯稱：伊向大安銀行詐騙10
    億元，且錢在馬芝琳處云云，馬芝琳為探知林志晴所在，即
    再致電林志晴，馬芝琳於與林志晴對話中得知林志晴在藥癮
    防治協會，遂與警察於同日晚上11時5分許，抵達藥癮防治
    協會，查獲羅仕旺、湯銘發、陳祈榮、陳誌祥、楊雨軒、吳
    ○霖，及因畏懼而不敢離開藥癮防治協會之林○勳，林志晴
    始獲自由。林志晴並因之受有胸壁挫傷（瘀腫約3×3平方公
    分）、下巴挫傷、瘀血、頭部外傷（血腫3×3平方公分）、
    嘴唇挫傷1×0.1平方公分）、右臉頰血腫2×2平方公分之傷
    害（傷害部分未據告訴）。羅仕旺於警察在藥癮防治協會外
    時即將湯銘發搜得之手機丟還林志晴，警方入內後，並扣得
    羅仕旺所有，共同供犯罪所用之白鐵管1支；林志晴被迫簽
    立之前述本票3紙、投資合約協議書1份、林○勳抄寫之電話
    號碼札記1紙、湯銘發書寫之馬芝琳聯絡電話各1張、林志晴
    被迫書寫上開事項及畫地圖之藥癮防治協會用箋5紙、林志
    晴之國民身分證1張。
二、案經林志晴訴由臺北市政府警察局大同分局報請臺灣士林地
    方法院檢察署檢察官偵查起訴。
    理  由
壹、證據能力部分：
一、上訴人即被告（簡稱被告）羅仕旺、湯銘發主張，被告以外
    之人於警詢、偵查之審判外之陳述，不具證據能力；證人於
    少年法庭之證述，未經被告行交互詰問程序，不具證據能力
    。惟查：
  (一)刑事訴訟法第158條之3規定：「證人、鑑定人依法應具結而
    未具結者，其證言或鑑定意見，不得作為證據。」所謂「依
    法應具結而未具結者」，係指檢察官或法官依刑事訴訟法第
    175條之規定，以證人身分傳喚被告以外之人（證人、告發
    人、告訴人、被害人、共犯或共同被告）到庭作證，或雖非
    以證人身分傳喚到庭，而於訊問調查過程中，轉換為證人身
    分為調查時，此時其等供述之身分為證人，則檢察官、法官
    自應依本法第186條有關具結之規定，命證人供前或供後具
    結，其陳述始符合第158條之3之規定，而有證據能力。若檢
    察官或法官非以證人身分傳喚而以告發人、告訴人、被害人
    或共犯、共同被告身分傳喚到庭為訊問時（例如刑事訴訟法
    第71條、第219條之6第2項、第236條之1第1項、第248條之
    1、第271條第2項、第271條之1第1項），其身分既非證人，
    即與「依法應具結」之要件不合，縱未命其具結，純屬檢察
    官或法官調查證據職權之適法行使，當無違法可言。而前揭
    不論係本案或他案在檢察官面前作成未經具結之陳述筆錄，
    係屬被告以外之人於偵查中向檢察官所為之陳述，本質上屬
    於傳聞證據，基於保障被告在憲法上之基本訴訟權，除該被
    告以外之人死亡、身心障礙致記憶喪失或無法陳述、滯留國
    外或所在不明而無法傳喚或傳喚不到、或到庭後拒絕陳述等
    情形外，如已經法院傳喚到庭具結而為陳述，並經被告之反
    對詰問，前揭非以證人身分而在檢察官面前未經具結之陳述
    筆錄，除顯有不可信之情況者外，得為證據，並應於判決內
    敘明其符合傳聞證據例外之理由；又前揭非以證人之身分在
    審判中之陳述筆錄，倘該被告以外之人已經法院以證人身分
    傳喚到庭並經具結作證，且由被告為反對詰問，或有前揭傳
    喚不能或詰問不能之情形外，該未經具結之陳述筆錄因屬審
    判上之陳述，自有證據能力；若係在另案法官面前作成之陳
    述筆錄，本質上亦屬傳聞證據，自得依本法第159條之1第1
    項之規定，認有證據能力。不能因陳述人未經具結，即一律
    適用本法第158條之3之規定，排除其證據能力。最高法院著
    有96年度臺上字第3527號判決意旨可資參照。
  (二)查被告羅仕旺、湯銘發及同案被告陳祈榮、陳誌祥、楊雨軒
    ，前於偵查中以被告身分所為供述、少年吳○霖、林○勳於
    少年法庭依少年身分所為供述、證人林志晴於偵查中以告訴
    人身分所為陳述，均無庸具結，且上開人等及證人馬芝琳、
    少年吳○霖、林○勳於原審中業經檢察官、辯護人、其他被
    告以證人身分行交互詰問程序，而核其等於偵查中之證述，
    並無顯不可信之情形，於少年法庭訊問時之供述及證述，係
    在法官面前所為，依刑事訴訟法第159條之1，均有證據能力
    。至警詢中對其餘被告之證述，查無何特別可信之情況，且
    非證明被告犯罪事實存否所必要，依法無證據能力。惟被告
    於警詢中之自白，並無證據認係出於不法取供，就證明被告
    本身犯罪部分，仍有證據能力。
二、次按被告以外之人於審判外之言詞或書面陳述，除法律有規
    定者外，不得作為證據；又被告以外之人於審判外之陳述，
    雖不符合同法第159條之1至第159條之4之規定，但經當事人
    於審判程序同意作為證據，法院審酌該言詞陳述或書面陳述
    作成時之情況，認為適當者，亦得為證據。當事人、代理人
    或辯護人於法院調查證據時，知有第159條第1項不得為證據
    之情形，而未於言詞辯論終結前聲明異議者，視為有前項之
    同意，刑事訴訟法第159條第1項及第159條之5分別定有明文
    。查本判決下列所引用之各該被告以外之人於審判外之陳述
    （包含書面陳述），雖屬傳聞證據，除上開經被告爭執部分
    ，由本院審酌如上以外，其餘部分當事人於原審及本院審理
    中均表示同意作為證據方法而不予爭執，且迄至言詞辯論終
    結前亦未再聲明異議，本院審酌上開證據資料製作時之情況
    ，尚無違法不當及證明力明顯過低之瑕疵，亦認為以之作為
    證據應屬適當，故揆諸前開規定，爰逕依刑事訴訟法第159
    條之5規定，認前揭證據資料均有證據能力，先予敘明。至
    扣案物品為警合法搜索扣押所得之物，自有證據能力。
貳、實體部分：
一、訊據被告羅仕旺自承係藥癮防治協會之理事長，其與被告湯
    銘發固均坦承因其自己一直找不到經被告湯銘發介紹至該協
    會擔任秘書長之告訴人林志晴，故委請被告湯銘發找尋林志
    晴，被告湯銘發則於95年7月8日以用亞曼尼牌西裝給林志晴
    抵債為由邀約林志晴，於當日晚上7時許，將林志晴帶至藥
    癮防治協會，被告湯銘發與同案被告陳祈榮、陳誌祥、楊雨
    軒及少年吳○霖均有在該處徒手毆打林志晴之事實，惟均矢
    口否認有公訴人所指之犯行。其中被告羅仕旺辯稱：伊於95
    年4月間與林志晴洽談慶聲診所擴大營業之投資案，林志晴
    說要投資3千萬元，伊等便於同年月30日書立投資合約協議
    書，林志晴並已簽名，嗣因一直找不到林志晴，才要被告湯
    銘發找到林志晴，想問林志晴為何要躲避伊，並欲與林志晴
    洽談投資案之事；案發當天因林志晴從頭到尾在說謊，才遭
    被告湯銘發等人毆打，伊並未毆打林志晴，亦未示意被告湯
    銘發等人毆打林志晴，伊在藥癮防治協會內都是與林志晴洽
    談慶聲診所之投資案，以及質問林志晴先前為何佯稱有開設
    診所及補習班，伊並提及之前資助林志晴之情形，林志晴就
    說既然答應投資慶聲診所，就要寫憑證給伊，伊便至抽屜拿
    本票給林志晴，林志晴就主動簽發扣案之3張本票給伊，本
    票之日期、金額都是林志晴主動寫的，並非遭伊等毆打、恐
    嚇而簽發云云。另被告湯銘發則辯稱：搭載林志晴至協會的
    只有伊及陳祈榮，並無其他人，另外伊當天確實要拿衣服給
    林志晴；伊打林志晴是因林志晴一直說謊，林志晴在協會期
    間，伊有外出，所以不清楚林志晴有無簽本票及投資合約協
    議書，另外伊沒搶林志晴身上的東西，也沒說恐嚇的話，也
    沒強迫林志晴簽下本票及投資合約協議書，伊拿林志晴的手
    機，是因馬芝琳打電話進來時，林志晴叫伊聽，伊才拿的云
    云。
二、然查：
  (一)證人即告訴人林志晴於原審中業就上開被害情節證述綦詳，
    並分別有下述證據可資佐憑，足堪採信，理由分述如下：
  1.證人林志晴指稱其對被告羅仕旺避不見面，嗣被告湯銘發於
    95年7月8日以要用亞曼尼牌西裝抵償所積欠之債務，而約其
    至上址碰面，惟卻將其載往藥癮防治協會找被告羅仕旺一節
    ，核與被告湯銘發於警詢、偵查及原審準備程序時供稱：林
    志晴與被告羅仕旺約定95年4月份要簽約，但林志晴避不見
    面，伊受被告羅仕旺委託帶林志晴至藥癮防治協會對質，伊
    於95年7月8日致電約林志晴時，並未告知要帶林志晴至藥癮
    防治協會與被告羅仕旺對質，是以賣衣服給林志晴之理由約
    林志晴等語相符（見95年度少連偵字第23號卷第27、28、65
    、182頁、原審卷一第58頁），堪予認定。被告湯銘發嗣雖
    辯稱：當日伊本來就要拿衣服給林志晴云云，惟此部分與其
    先前之供述明顯不符，況且要給林志晴亞曼尼牌西裝何以會
    帶林志晴至藥癮防治協會？是以，被告湯銘發所辯，顯為卸
    責之詞，不足採信。
  2.證人林志晴指稱其與被告湯銘發在臺北市○○○路、昌吉街
    口碰面後，隨被告湯銘發坐上一輛無人之白色轎車後，旋有
    3人進入車內，並將其載往藥癮防治協會一節，核與證人林
    ○勳於原審中證稱：楊雨軒於95年7月8日下午說要介紹伊至
    藥癮防治協會當義工，故約伊至藥癮防治協會，伊和被告楊
    雨軒抵達藥癮防治協會時，協會內有被告羅仕旺、湯銘發及
    陳祈榮、陳誌祥、吳○霖，後來被告羅仕旺叫被告湯銘發及
    陳祈榮、陳誌祥、吳○霖去接人，被告湯銘發及陳祈榮、陳
    誌祥、吳○霖於當天晚上7時至8時間帶林志晴抵達協會等語
    （見原審卷一第196、197頁）及證人吳○霖於原審時證稱：
    是伊、被告湯銘發及陳祈榮、陳誌祥帶林志晴至協會，本來
    被告羅仕旺與湯銘發在講話，後來被告湯銘發先離開，之後
    陳祈榮就開車載伊和陳誌祥去重慶北路、昌吉街口，當時伊
    不知要做什麼，感覺上是在等人，伊等是下車等，後來看到
    被告湯銘發及林志晴，被告湯銘發先上車，林志晴跟著上車
    ，1、2分鐘等他們坐好後，伊等其他3人也上車，由陳祈榮
    開車，陳誌祥坐副駕駛座，林志晴坐在後座中間，林志晴兩
    邊分別是被告湯銘發及伊，並將車開至協會，在警察來時，
    被告羅仕旺有教伊等說只要供稱是被告湯銘發及陳祈榮去載
    林志晴云云，伊在警局才會作伊並沒去上開路口載林志晴之
    不實供述等語相符（見原審卷一第213、219頁），可見案發
    當日至臺北市○○○路、昌吉街口接林志晴之人，確為被告
    湯銘發及陳祈榮、陳誌祥、吳○霖。被告羅仕旺、湯銘發否
    認上情，辯稱僅被告湯銘發及陳祈榮至上開路口載林志晴云
    云，顯為避重就輕之詞。至於證人林志晴於原審中證稱：至
    上開路口接伊的人係被告湯銘發及陳祈榮、陳誌祥、楊雨軒
    ，而非吳○霖云云，核與證人吳○霖所述不符，且亦經證人
    林志晴於本院前審時證稱，係慌亂中及與楊雨軒、吳○霖等
    人不熟識，因而誤認，已為更正之證述（見本院前審卷第21
    2頁背面），堪認當時被告楊雨軒未在車上。
  3.又證人林志晴指稱遭到毆打一節，核與證人林○勳於原審中
    證稱：林志晴到協會半小時後被打，是因被告羅仕旺問林志
    晴，沒有問到答案，林志晴就被打，當時被告羅仕旺對林志
    晴丟飲料，被告湯銘發就動手打，陳祈榮、陳誌祥、楊雨軒
    、吳○霖也動手打，林志晴總共被打3、4次（見原審卷一第
    198、199頁）及證人吳○霖於原審中亦證稱：在伊等要出發
    去接林志晴前，有人說只要被告羅仕旺有做動作，伊等就動
    手打人，不記得是誰說的，後來林志晴至協會，先和被告羅
    仕旺談，之後被告羅仕旺拿飲料丟林志晴，被告湯銘發與陳
    祈榮、陳誌祥、楊雨軒和伊就對林志晴拳打腳踢，約打3分
    鐘，因被告羅仕旺要問林志晴話才停手，林志晴總共被打4
    、5次，第一次被告羅仕旺有做動作，之後有一次是被告羅
    仕旺叫林志晴簽本票及協議書，林志晴不同意，所以又被打
    ，還有一次是林志晴女友打電話過來，一開始被告湯銘發說
    把手機切掉，後來被告湯銘發接電話，又拿給林志晴講，不
    知道說到什麼，被告湯銘發就把電話拿過來關掉，並用手給
    林志晴一巴掌，另次則是被告羅仕旺問林志晴有什麼產業，
    林志晴說有補習班、基金會，然後被告羅仕旺要林志晴把補
    習班的電話、地址寫出來，被告湯銘發就打電話過去確認，
    結果那邊的人不認識林志晴，林志晴就又被打等語相符（見
    原審卷一第215至217頁）。而被告湯銘發及陳祈榮、陳誌祥
    、楊雨軒就當日確有毆打林志晴成傷一節，亦均自承不諱；
    再參諸另證人陳誌祥證稱：第一次第一個動手毆打林志晴的
    人是陳祈榮等語（見原審卷二第29頁）；被告陳祈榮於警詢
    亦為同一之供述，而林志晴受有前揭傷勢，亦有臺北市立中
    興醫院診斷證明書2紙在卷可參（見同上偵查卷第87、204頁
    ），則依證人即陳誌祥於原審及陳祈榮於警詢之陳述，可知
    第一次是由陳祈榮動手毆打林志晴無訛，證人林○勳證稱，
    是被告湯銘發先毆打林志晴云云，應是時隔已久記憶錯誤所
    致。被告羅仕旺雖未實際動手毆打林志晴，惟在場指示其餘
    人等毆打林志晴，就其餘人等毆打林志晴之行為，亦有犯意
    聯絡。被告羅仕旺辯稱：伊未毆打，亦未指示被告湯銘發等
    人毆打林志晴，且於被告湯銘發等人毆打林志晴時，伊有拉
    開勸阻云云，及證人陳祈榮、陳誌祥於原審時附和被告羅仕
    旺前述答辯之證詞，均與事實不符，不足採信。
  4.至證人林志晴證稱有遭強迫簽3張本票及協議書一節，核與
    證人林○勳於原審中證稱：林志晴有簽東西，是被告羅仕旺
    叫其簽的，林志晴是被打之後簽的，並非一邊被打一邊簽等
    語（見原審卷一第204頁）及證人吳○霖證稱：林志晴被打2
    次後簽本票及協議書，林志晴不是自願簽的，本票是被告羅
    仕旺從抽屜拿出供林志晴簽名，協議書也是被告羅仕旺當場
    寫的，本票共簽3張，金額是2張1,000萬元，1張450萬元，
    林志晴簽發本票之金額、日期都是被告羅仕旺叫他寫的等語
    相符（見原審卷一第217、218、226頁），並有扣案林志晴
    簽發之本票3紙及投資合約協議書1份可證（見同上偵查卷第
    106至111頁），而被告羅仕旺於偵查中亦供稱：林志晴是被
    打後才簽本票等語（見同上偵查卷第184頁），可見林志晴
    是遭被告湯銘發等人毆打後，始在被告羅仕旺提供之空白本
    票及投資合約協議書上簽名，並依被告羅仕旺之指示簽發本
    票。被告羅仕旺辯稱：林志晴在被打前即簽本票及協議書云
    云，顯為卸責之詞，不足採信。
  5.又被告湯銘發有對林志晴直稱：就是要拗你，你還看不懂等
    語；另被告羅仕旺、湯銘發及陳祈榮分別有前揭林志晴指述
    之恐嚇言行一節，業經證人林○勳於原審中證稱：有聽到有
    人對林志晴說「就是要拗你，你看不懂嗎？」但不記得是何
    人說的，且被告羅仕旺有說要給林志晴打毒品，讓林志晴變
    合法死亡，就算林志晴死，被告羅仕旺也不犯法，有聽到要
    毒打林志晴，且陳祈榮有拿扣案之鐵棍等語（見原審卷一第
    97年3月11日審理筆錄第200、205、208、210頁）；另證人
    吳○霖於原審中亦證稱：被告羅仕旺或湯銘發有對林志晴說
    「就是要拗你，你看不懂嗎？」也有聽到被告羅仕旺向林志
    晴說如果不老實的話，就打一針，伊好像有聽到可以開合法
    的死亡證明，也有提到抓到山上、活埋等語（見原審卷一第
    217、218頁），此部分情詞互核相符，復有扣案之白鐵管1
    支可證，足資認定。
  6.證人林志晴指稱：伊遭被告羅仕旺、湯銘發逼問其家人及女
    友馬芝琳之住址、電話、家中資產並畫出相關地圖一節，則
    與證人林○勳於原審中證稱：伊有聽到被告羅仕旺問林志晴
    地址、電話，都是被告羅仕旺、湯銘發與林志晴談話，其他
    人都坐在那邊，有問馬芝琳之資料，被告羅仕旺及湯銘發要
    林志晴寫其父母弟妹之名字及畫地圖（見原審卷一第197 、
    198、209頁）及證人吳○霖於原審中亦證稱：林志晴一進藥
    癮防治協會，被告羅仕旺就問林志晴為何消失這麼久，後被
    告羅仕旺問林志晴女友住處，被告湯銘發有叫林志晴寫其父
    母的名字、地址，被告羅仕旺還有問林志晴的家裡有哪些產
    業等語相符（見原審卷一第215頁）；再者，被告湯銘發為
    知悉馬芝琳之來電，故寫下馬芝琳之行動電話號碼，林志晴
    在被告羅仕旺、湯銘發逼迫下，畫出其弟辦公室位置在慈濟
    大樓及華視大樓附近，以及馬芝琳之前住家之地圖，並寫下
    其父林顯德為顯德基金會董事長，其母為林謝梅子、家族投
    資之學盟文理補習班之住址、電話及分店、轉投資之醫院代
    表人為新光醫院江守山醫師，並註明江守山為林志晴前妻堂
    姊之夫，且告知彭健強為林志晴所轉投資補習班之代表人，
    暨寫下林志晴投資在補習班及醫院的佔股比例，現在可以馬
    上拿回150萬元、馬芝琳上班地點、林志晴之父、弟及妹之
    姓名、住址，林志晴恐被告羅仕旺找到馬芝琳，還特別將馬
    芝琳之姓名錯寫為「馬芝霖」等情，業據證人林志晴於原審
    中證述綦詳（見原審卷一第190至192頁），又有被告湯銘發
    及證人林志晴寫及畫在藥癮防治協會用箋之資料在卷可參（
    見同上偵查卷第98至104頁），均堪認定。雖被告羅仕旺又
    辯稱：前述偵查卷第102頁有關新光醫院、腎臟科主任江守
    山、彭建山等字樣及第104頁均非林志晴在藥癮防治協會所
    寫，係林志晴在警局補寫，林志晴補寫後警察叫伊簽名，伊
    就簽名云云，但查上開內容乃林志晴在被告羅仕旺逼迫下所
    書寫，已據證人林志晴證述明確，況且上開資料為警方扣案
    之證物，警方豈會讓林志晴在警局補寫？再衡諸被告羅仕旺
    年逾50歲，擔任藥癮防治協會理事長多時，閱歷非淺，且前
    曾因詐欺案、違反票據法案件在司法機關繫屬，此有本院被
    告前案紀錄表在卷足稽，其既曾因案接受司法機關調查，應
    知扣案證物之重要性，倘上開文字是林志晴在警局補寫，被
    告羅仕旺豈會毫無異議逕行簽名於上？是被告羅仕旺前開所
    辯，核與常情相悖，洵為編撰之詞，不足採信。
  7.至證人林志晴證述其與馬芝琳通電話後，馬芝琳因而由與其
    所約定之暗號，得知其身陷險境，而報警處理等情，核與證
    人馬芝琳於原審中證稱：因被告湯銘發打電話給林志晴說要
    拿衣服給林志晴，伊及林志晴就於95年7月8日晚上7時許，
    至臺北市○○○路與昌吉街口，伊本來要和林志晴一起去，
    但被告湯銘發就說不用，林志晴說其去一下，叫伊在原地等
    候，伊等了快半個小時，便打電話給林志晴，但都沒有人接
    ，經伊繼續撥打，後由被告湯銘發接電話，被告湯銘發說林
    志晴在地下室挑衣服，伊要求請林志晴接電話，被告湯銘發
    說不方便，伊覺得很奇怪，林志晴怎會不帶自己的電話，伊
    後來再打電話給林志晴，但都沒有人接，之後伊接到林志晴
    的電話，林志晴說「1馬芝琳你帶一些錢和卡過來」，之後
    電話就變成被告湯銘發接，因之前林志晴有說如果其碰到緊
    急狀況，就會說「1」，並叫伊全名作為暗號，伊就要馬上
    報警，所以伊在電話中聽到林志晴說「1馬芝琳你帶一些錢
    和卡過來」，伊就馬上報警，報警後伊再打給林志晴，是被
    告湯銘發接的，伊要求和林志晴講電話，伊跟林志晴說如果
    伊提問的答案是「是」，林志晴就不要回答，如果答案是「
    不是」，林志晴就說不是，伊便問林志晴現在是否不能離開
    那裡，林志晴默不作聲，伊又問林志晴是否在理事長家打麻
    將，林志晴說：「不是，你不要亂猜，我們在談正事」，伊
    就知道林志晴在哪裡，並與警察至藥癮防治協會等語情節相
    符（見原審卷一第228至230頁），亦可認定。
  (二)證人即藥癮防治協會員工吳貞儀於原審中固證稱：95年4月
    間，被告羅仕旺與林志晴有談到投資之事，林志晴並指示伊
    上網找一些學校的資料，做一些投資計畫書，要去學校宣傳
    反毒，但他們2人投資的內容我不清楚等語（見原審卷二第
    11、13頁），堪認被告羅仕旺在林志晴任職藥癮防治協會秘
    書長期間，2人有談及合作投資之事；再參以證人陳祈榮、
    陳誌祥於原審中證稱：被告羅仕旺於林志晴在藥癮防治協會
    期間，有談投資慶聲診所之事等語（見原審卷二第27、30頁
    ），雖可知林志晴前與被告羅仕旺曾有商議投資慶聲診所之
    事宜，然林志晴嗣後不願再與被告羅仕旺接觸，係被告湯銘
    發出面將林志晴騙至藥癮防治協會，林志晴於該日至協會後
    ，並無意願簽投資合約協議書及本票，因被告羅仕旺示意被
    告湯銘發等人對林志晴毆打，及被告羅仕旺等人恫嚇林志晴
    ，林志晴不得已始在被告羅仕旺擬具的協議書簽名並依協議
    書上所載之出資金額在被告羅仕旺提供的本票上完成發票行
    為等情，已如前述，被告羅仕旺自知林志晴並無投資慶聲診
    所之意願，竟仍以強暴、脅迫手段，迫使林志晴簽立前揭本
    票及投資合約協議書，取得本票及林志晴承諾投資慶聲診所
    之財產上不法利益，其有不法所有之意圖，至臻明確。
  (三)被告羅仕旺於原審中固陳稱其並未告知被告湯銘發找林志晴
    來是要處理什麼事情云云（見原審卷二第22、23頁），惟被
    告湯銘發於95年7月8日邀約林志晴時，並未明白告知林志晴
    是被告羅仕旺委託伊來找及要帶林志晴至藥癮防治協會，已
    如前述，衡情被告湯銘發倘不知被告羅仕旺要林志晴至藥癮
    防治協會之目的，又豈會對林志晴謊稱上開要以亞曼尼牌西
    裝抵償等語？而林志晴至藥癮防治協會後，均係由被告羅仕
    旺及湯銘發與之相談等情，業據被告羅仕旺供述明確，又有
    證人林○勳、吳○霖於原審中證述在卷（見原審卷二第21頁
    、原審卷一第198、224頁），其中證人吳○霖於原審時更證
    稱：整個過程被告湯銘發都在藥癮防治協會，未曾離開等語
    （見原審卷一第223頁），是被告湯銘發對整個談判過程自
    應知之甚詳。再者，參前所述，被告湯銘發有對林志晴稱「
    就是要拗你，你還看不懂？」一語，亦堪認被告湯銘發與林
    志晴對談中，已知林志晴並無投資意願，亦不願簽投資合約
    協議書及本票至明；況且本件慶聲診所縱屬被告羅仕旺或其
    擔任理事長之藥癮防治協會所設立經營，但被告2人以不法
    手段強逼林志晴簽下投資合約協議書及本票於前，其心態即
    有可議，再細閱該投資合約協議書所載內容又極為粗略，非
    但無從究明慶聲診所既有資產之價值，更未能理解雙方出資
    比例如何算出，遑論被告有何與林志晴共同經營該診所之真
    意，被告2人就此部分有不法所有之意圖，灼然甚明。至被
    告湯銘發雖另搜得林志晴之手機及身分證，然其搜得手機之
    目的，係要知悉林志晴手機內所儲存親友之電話號碼及掌控
    林志晴之手機來電，此觀其要林○勳抄手機號碼及於馬芝琳
    一再撥打該支手機時，係由被告湯銘發接聽電話一節可徵。
    另警員據報到場後，是在被告羅仕旺辦公室內扣得林志晴遭
    被告湯銘發取走之國民身分證，可知被告湯銘發搜得林志晴
    之國民身分證後，並未放在其身上，而是隨手放在被告羅仕
    旺辦公室內，其顯無據林志晴身分證為己有之意，是被告湯
    銘發雖強取林志晴國民身分證及手機，惟並無不法所有之意
    圖，應可認定。
  (四)林志晴隨被告湯銘發等人至藥癮防治協會後，其身旁即圍有
    被告羅仕旺、湯銘發及陳祈榮、陳誌祥、楊雨軒、吳○霖等
    人，又遭渠等毆打及被告羅仕旺恐嚇，林志晴行動自由已遭
    控制、剝奪，被告羅仕旺、湯銘發以上揭強暴、脅迫手段使
    林志晴簽發投資合約協議書及本票時，林志晴係處於不能抗
    拒之情狀，亦可認定。
  (五)被告羅仕旺、湯銘發上訴另以林志晴曾淪為遊民，根本沒有
    錢，被告湯銘發介紹林志晴擔任藥癮協會秘書長，因此接觸
    反毒業務，因見被告羅仕旺經營之慶聲診所有利可圖，乃自
    行向被告羅仕旺表示有錢可投資之意願，故林志晴係主動簽
    發投資協議合約書與本票，並稱證人馬芝琳亦可證明林志晴
    曾為遊民之事實云云。惟查，證人馬芝琳於本院審理時業已
    結證稱：伊並不知悉林志晴之經濟狀況，而且林志晴當不當
    遊民與窮不窮無關等語（見本院卷第153頁），故林志晴是
    否因窮困而曾淪為遊民，顯然有疑。況且，林志晴倘真係無
    經濟能力之遊民，被告湯銘發豈有可能將之引入藥癮協會擔
    任秘書長，且被告羅仕旺於林志晴表示其家族有錢，欲投資
    慶聲診所意願時亦予以同意，再進一步收受林志晴簽發之高
    達2450萬元之本票及投資協議書？反而依全案卷證顯示，應
    係被告湯銘發知悉林志晴有資力而將之引介至藥癮協會擔任
    秘書長，被告羅仕旺亦悉林志晴家族資產頗豐，遂要求林志
    晴出資投資慶聲診所，但林志晴不願意而引發本件犯行，是
    被告羅仕旺、湯銘發所辯與常情相違，顯難採信。又證人馬
    芝琳僅目睹林志晴在重慶北路、昌吉街口搭乘被告湯銘發車
    輛及案發後接獲林志晴電話，協助林志晴報警而已，至於其
    餘事發經過，均非證人馬芝琳曾親身見聞，渠縱於網路上刊
    載與林志晴間私人問題之言論，亦與本案無涉，已據證人馬
    芝琳於本院審理時結證在卷（見本院卷第153頁），並無從
    據以而為有利被告2人之事實認定。
  (六)綜上，足認被告羅仕旺、湯銘發上開所辯，顯係圖卸飾詞，
    殊無可採，罪證明確，被告2人犯行均堪認定，應依法論科
    。
三、按以強暴之方法剝奪人之行動自由時，若於實施強暴行為之
    過程中，致被害人受有傷害，乃施強暴之當然結果，固不另
    論傷害罪。惟妨害自由罪，並非以傷人為當然之手段，若行
    為人另具有傷害故意，且發生傷害結果，自應成立傷害罪名
    ，經合法告訴，並應負傷害罪責（最高法院89年度臺上字第
    4676號判決意旨參照）；又犯強盜罪，於實施強暴行為之過
    程中，如別無傷害之故意，僅因拉扯致被害人受有傷害，乃
    施強暴之當然結果，固不另論傷害罪；然因強盜罪非以傷害
    人之身體為當然之手段，若具有傷害犯意且發生傷害之結果
    ，自應另負傷害罪責（最高法院91年度臺上字第1441號判決
    意旨參照）；另刑法第302條之妨害自由罪，係妨害他人自
    由之概括規定，如以使人行無義務之事，或妨害人行使權利
    為目的，而其強暴、脅迫復已達於剝奪人行動自由之程度，
    即只成立本罪，不應再依同法第304條論處（最高法院87年
    臺上字第2337號判決意旨參照）；而強盜他人之財物而剝奪
    該他人之行動自由時，是否於強盜罪外，另成立妨害自由罪
    ，須就犯罪行為實施經過之全部情形加以觀察，若該妨害自
    由之行為顯可認為即係強盜行為開始著手者，應成立單一之
    強盜罪，而無併論以妨害自由罪餘地（最高法院96年度臺上
    字第3583號、91年度臺上字第803號判決意旨參照）。
四、核被告羅仕旺、湯銘發以前揭強暴、脅迫方式，至使林志晴
    不能抗拒，而於被告羅仕旺提供之1份投資合約協議書及3張
    空白本票上簽名，使被告羅仕旺取得對林志晴之債權，而得
    財產上不法利益，所為係犯刑法第328條第2項之強盜得利罪
    。被告羅仕旺、湯銘發間，有犯意聯絡，行為分擔，為共同
    正犯。再被告羅仕旺、湯銘發非法剝奪林志晴行動自由係其
    實施上揭強盜行為之著手，又為使林志晴在被告羅仕旺提供
    之投資合約協議書上簽名及在本票上完成發票行為，甚至為
    逼使林志晴兌現本票而逼問其家人、女友之財產、所在等等
    ，而毆打林志晴，致使林志晴受有上揭傷勢，均為其等施強
    暴行為之當然結果，揆諸上揭說明，僅成立單一強盜得利罪
    ，不另論妨害自由、傷害等罪。又被告羅仕旺恐嚇林志晴部
    分，亦為其強盜行為實施之脅迫行為，自不另論恐嚇罪，起
    訴書認被告羅仕旺、湯銘發另犯刑法第277條第1項傷害罪（
    按傷害罪未據合法告訴），被告羅仕旺另犯刑法第305條之
    恐嚇危害安全罪，均有未合。被告湯銘發前有違反肅清煙毒
    條例、毒品危害防制條例等案件，其中違反毒品危害防制條
    例案件，經臺灣新竹地方法院以91年度訴字第350號判處有
    期徒刑1年2月，經本院以92年度上訴字第1221號上訴駁回，
    再經最高法院以92年度臺上字第6396號上訴駁回確定，於94
    年8月19日縮刑期滿執行完畢，有本院被告前案紀錄表在卷
    可按，其係於受有期徒刑之執行完畢後，5年內故意再犯本
    件有期徒刑以上之罪，係屬累犯，應依刑法第47條第1項之
    規定加重其刑。又被告2人所犯上開強盜得利之犯行，並未
    與少年林○勳、吳○霖共同為之，是無依兒童及少年福利法
    第70條第1項前段之規定加重其刑，附此敘明。
五、公訴人雖認被告羅仕旺、湯銘發所為係犯刑法第347條第3項
    、第1項之擄人勒贖未遂罪，然按擄人勒贖罪之成立，需行
    為人有不法得財之意思，而施強暴脅迫，將被害人擄至自己
    勢力範圍內，希圖其出款贖回者，始能成立，最高法院37年
    特覆字第5041號判例意旨可資參照。但查被告湯銘發係佯以
    要以亞曼尼牌西裝給林志晴抵債為由邀約林志晴，林志晴依
    約至臺北市大同區○○○路與昌吉街交岔路口時，誤以為被
    告湯銘發要帶其去挑西裝，而主動隨被告湯銘發上車之情節
    ，已如前述，是林志晴並非遭強暴、脅迫上車甚明。嗣林志
    晴隨被告湯銘發上車後，雖有陳祈榮、陳誌祥、吳○霖即隨
    同上車，並將車駛至藥癮防治協會，證人林志晴並於原審中
    證稱：下車後，伊前後左右都有人，後面2人按住伊的左右
    肩膀，把伊押到4樓，被告湯銘發並說如果抵抗，要當場把
    伊打死等語（見原審卷一第175頁）；另證人吳○霖於原審
    時亦證稱：有人架著及手搭在林志晴肩膀上帶其進協會等語
    （見原審卷一第223頁）。惟查：(一)告訴人林志晴指訴被告
    湯銘發對其恫稱：如果抵抗，要當場把伊打死云云，除告訴
    人林志晴單一之指訴外，別無證據可佐，自難遽採。(二)證人
    林○勳、吳○霖於原審中證稱：當天下午是楊雨軒邀約，而
    至藥癮防治協會欲當義工，至協會後，都沒說要做什麼，也
    沒說會有何好處等語（見原審卷一第195、196、212、213頁
    ；其中證人吳○霖更證稱：是陳祈榮開車載伊和陳誌祥去重
    慶北路及昌吉街口，沒說要做什麼，伊看人家做什麼，就跟
    著做等語（見原審卷一第213頁），從而倘被告羅仕旺、湯
    銘發有以強暴、脅迫方式，剝奪林志晴之行動自由，並將林
    志晴擄至其等勢力範圍內而帶至藥癮防治協會之犯意，於吳
    ○霖等人出發至上開路口帶林志晴時，豈會不指示吳○霖應
    作何事？依此，堪認被告羅仕旺、湯銘發應無以強暴脅迫方
    式將林志晴擄至其等勢力範圍內以帶至藥癮防治協會內之犯
    意。(三)再據證人即林志晴抵達協會樓下時，適在樓下之證人
    林○勳於原審時證稱：林志晴看起來是自願走進藥癮防治協
    會等語，依目睹林志晴下車至四樓藥癮防治協會內之證人林
    ○勳之觀察，其認林志晴是自願至藥癮防治協會辦公室內（
    見原審卷一第203、211頁）。而證人吳○霖於原審審理時亦
    證稱：下車到進協會前，伊等並未將林志晴圍住等語（見原
    審卷一第223頁），堪認林志晴下車至4樓藥癮防治協會辦公
    室期間，並未遭被告湯銘發、陳祈榮及陳誌祥、吳○霖等人
    包圍。再查藥癮防治協會位於臺北市大同區○○○路○段之
    大馬路邊，該處車輛往來頻繁，當時又為晚上7時餘，並非
    深夜，林志晴僅要稍加呼救、掙扎，即能引起路人注意，被
    告湯銘發及陳祈榮、陳誌祥、吳○霖等人均為心智正常之人
    ，對上情自無不知之理，倘其等於林志晴下車後，有施以強
    暴、脅迫手段，強將林志晴押至4樓藥癮防治協會之意，何
    不包圍林志晴，使其無從脫逃，而僅按住林志晴肩膀？堪認
    林志晴並非遭被告湯銘發等人施強暴、脅迫，擄至其等勢力
    範圍內之藥癮防治協會無訛。是以，被告羅仕旺、湯銘發雖
    有不法所有之意圖，然與擄人勒贖罪之要件不符，公訴人認
    被告2人所涉係擄人勒贖未遂罪嫌，尚有未合，惟其基本犯
    罪事實同一，本院自得變更起訴法條。
六、原審認被告2人罪證明確，予以論罪科刑，固非無見。惟(一)
    被告2人以前揭強暴、脅迫方式，至使林志晴不能抗拒，而
    於被告羅仕旺提供之空白本票上簽名並完成發票行為後交付
    被告羅仕旺，詳如前述，而該本票3紙本屬被告羅仕旺所有
    之物，被告2人強逼林志晴於簽下投資合約協議書同時簽發
    本票3紙，金額總和即與投資合約協議書上所載之出資金額
    相符，意在使被告羅仕旺取得對林志晴之本票債權，藉以促
    其依該同時簽下之投資合約協議書給付金錢，所為係犯刑法
    第328條第2項之強盜得利罪甚明，原判決認此部分係犯刑法
    第328條第1項之強盜取財罪，尚有未洽；(二)證人林志晴雖指
    稱至協會後，遭被告湯銘發強取其國民身分證、手機，並強
    盜其現金1萬2千元、藍寶石戒指1只（見原審卷一第200頁）
    ，證人林○勳、吳○霖於原審審理時證稱，有見到被告湯銘
    發動手搜林志晴身體，有搜到國民身分證、手機、錢等語（
    見原審卷一第47頁）。但查證人林○勳、吳○霖均未證稱有
    見到被告湯銘發強盜林志晴之藍寶石戒指，而就金錢部分，
    亦僅籠統表示有見到湯銘發在林志晴身上搜到錢，究有數額
    若干，是否佔為己有，均不明確。且林志晴於95年7月9日為
    警救出後接受警詢時，並未指訴被告湯銘發有強盜其金錢、
    戒指之情事，而林志晴之國民身分證，事後係在被告羅仕旺
    之辦公室內尋獲，手機則於犯案當時持以由林○勳抄寫手機
    內聯絡電話，然林志晴所指之金錢、戒指等財物卻始終未於
    當場尋獲，且於事隔一個月後之95年8月10日少年法庭調查
    時，林志晴始為前開指訴，則是否確有其事，誠屬有疑。再
    者，本件係被告羅仕旺、湯銘發欲強逼林志晴投資慶聲診所
    而為強盜犯行，縱被告湯銘發另有強盜林志晴財物，亦係另
    行起意，既未見起訴書有上開事實之記載，自非本件起訴效
    力所及，原審據以論罪科刑，並以接續犯論擬，亦有違誤。
    被告2人上訴仍執陳詞否認犯罪，檢察官上訴就被告羅仕旺
    、湯銘發部分仍認應成立擄人勒贖罪，且量刑過輕，雖均無
    理由，惟原判決既有上開可議之處，自屬無可維持，應由本
    院將原判決關於被告羅仕旺、湯銘發部分予以撤銷改判。
七、爰分別審酌被告羅仕旺、湯銘發犯罪之動機、手段、林志晴
    所受之傷勢、強盜所得之財產上利益、林志晴遭剝奪行動自
    由之時間、被告羅仕旺為始作俑者，於本次犯行立於指揮之
    角色，暨其等犯罪後之態度併其素行、生活狀況等一切情狀
    ，分別量處如主文第2項、第3項所示之刑。被告羅仕旺、湯
    銘發上開犯行雖於96年4月24日以前，然其所犯係上開條例
    第3條第1項第15款所列之罪，宣告刑逾有期徒刑1年6月，依
    前開條文之規定，自不得減刑，附此敘明。
八、扣案之前述本票3紙、投資合約協議書1份、林○勳抄寫之電
    話號碼札記紙及湯銘發書寫之馬芝琳聯絡電話各1張，暨林
    志晴被迫書寫上開事項及畫地圖之藥癮防治協會用箋及書面
    5紙，或為被告羅仕旺、湯銘發及同案被告陳祈榮、陳誌祥
    、楊雨軒犯罪所得之物，或為被告羅仕旺所有，扣案之白鐵
    管1支，為同案被告陳祈榮犯罪所用，且為共同被告羅仕旺
    所有，應分別依刑法第38條第1項第2款、第3款之規定，併
    予宣告沒收。
據上論斷，應依刑事訴訟法第369條第1項前段、第364條、第299
條第1項前段、第300條，刑法第28條、第328條第2項、第47條第
1項、第38條第1項第2款、第3款，判決如主文。
本案經檢察官蔡秋明到庭執行職務。
中　　華　　民　　國　 100　　年　　6 　　月　　8 　　日
 　　　      　　 刑事第十九庭審判長法　官　鄧振球
                                    法　官　彭幸鳴
                                    法　官　張江澤
以上正本證明與原本無異。
如不服本判決，應於收受送達後10日內向本院提出上訴書狀，其
未敘述上訴之理由者並得於提起上訴後10日內向本院補提理由書
（均須按他造當事人之人數附繕本）「切勿逕送上級法院」。
                                    書記官  胡新涓
中　　華　　民　　國　 100　　年　　6 　　月　　13　　日
附錄本案論罪科刑法條全文：
中華民國刑法第328條
意圖為自己或第三人不法之所有，以強暴、脅迫、藥劑、催眠術
或他法，至使不能抗拒，而取他人之物或使其交付者，為強盜罪
，處5年以上有期徒刑。
以前項方法得財產上不法之利益或使第三人得之者，亦同。
犯強盜罪因而致人於死者，處死刑、無期徒刑或10年以上有期徒
刑；致重傷者，處無期徒刑或7年以上有期徒刑。
第1項及第2項之未遂犯罰之。
預備犯強盜罪者，處1年以下有期徒刑、拘役或3千元以下罰金。
附表：
  本票紙、投資合約協議書壹份、林○勳抄寫之電話號碼札記
  紙及湯銘發書寫之馬芝琳聯絡電話各壹張、林志晴被迫書寫上
  開事項及畫地圖之藥癮防治協會用箋及書面伍紙、白鐵管壹支
  。
